【裁判字號】    97,易緝,72
【裁判日期】    971231
【裁判案由】    竊盜
【裁判全文】
臺灣高雄地方法院刑事判決              97年度易緝字第72號
公  訴  人  臺灣高雄地方法院檢察署檢察官
被      告  乙○○
                    （現另案於臺灣高雄第二監獄執行中）
上列被告因竊盜案件，經檢察官提起公訴（96年度偵字第176 號
），本院判決如下：
    主  文
乙○○無罪。
    理  由
一、公訴意旨略以：被告乙○○意圖為自己不法所有，於民國95
    年9 月2 日凌晨3 時30分許，在高雄縣大樹鄉○○村○○街
    216 號告訴人甲○○住處，先以不詳工具破壞該處後門上紗
    窗（毀損部分未據告訴），欲自該門入侵告訴人住處，因該
    門設有內鎖，無法進入，乃從該屋後門預留裝冷氣之窗口攀
    爬進入上開住處，並竊取放置於屋內之手機1 支及豬公仔撲
    滿1 個（內有新臺幣1000元許），得手後適為告訴人當場發
    現，旋即逃逸，因認被告涉有刑法第321 條第1 項第1 款、
    第2 款之加重竊盜罪嫌。
二、證據能力：
(一)按被告以外之人於偵查中向檢察官所為陳述，除顯有不可信
    之情況者外，得為證據，刑事訴訟法第159 條之1 第2 項定
    有明文。偵查中對被告以外之人所為之偵查筆錄，或被告以
    外之人向檢察官所提之書面陳述，性質上均屬傳聞證據。惟
    現階段刑事訴訟法規定檢察官代表國家偵查犯罪、實施公訴
    ，依法其有訊問被告、證人及鑑定人之權，證人、鑑定人且
    須具結，而實務運作時，檢察官偵查中向被告以外之人所取
    得之陳述，原則上均能遵守法律規定，不致違法取供，其可
    信度極高。被告以外之人前於偵查中已具結而為證述，除反
    對該項供述得具有證據能力之一方，已釋明「顯有不可信之
    情況」之理由外，不宜即遽指該證人於偵查中之陳述不具證
    據能力。本案證人即告訴人甲○○於偵查中，曾以證人身分
    具結而為陳述，被告並未提及檢察官在偵查時有何不法取供
    之情形，且未釋明上開供述有顯不可信之情況，從而證人甲
    ○○在偵查中之陳述，自得為證據。
(二)按被告以外之人於審判外之言詞或書面陳述，除法律有規定
    者外，不得作為證據，刑事訴訟法第159 條第1 項定有明文
    。然被告以外之人於審判外之陳述，雖不符刑事訴訟法第15
    9 條之1 至第159 條之4 之規定，而經當事人於審判程序同
    意作為證據，法院審酌該言詞陳述或書面陳述作成時之情況
    ，認為適當者，亦得為證據，刑事訴訟法第159 條之5 第1
    項亦定有明文。證人即告訴人甲○○於警詢中之陳述固係被
    告以外之人於審判外之言詞或書面陳述，屬傳聞證據，惟檢
    察官、被告於本院審判期日同意可作為證據使用（本院卷第
    75頁），本院審酌該證據作成之情況，認為適當，依刑事訴
    訟法第159 條之5 第1 項之規定，應得為證據。
三、按犯罪事實應依證據認定之，無證據不得認定犯罪事實；不
    能證明被告犯罪，應諭知無罪之判決；刑事訴訟法第154 條
    第2 項及第301 條第1 項分別定有明文。刑事訴訟法上所謂
    認定犯罪事實之證據，係指足以認定被告確有犯罪行為之積
    極證據而言，如未能發現相當證據或證據不足以證明，自不
    能以推測或擬制之方法，以為裁判基礎。而認定不利於被告
    之事實，須依積極證據，苟積極證據不足為不利被告之認定
    時，即應為有利於被告之認定，更不必有何有利之證據。又
    認定犯罪事實所憑之證據，雖不以直接證據為限，間接證據
    亦包括在內，然而無論直接證據或間接證據，其為訴訟上之
    證明，須於通常一般之人均不致有所懷疑，而得確信其為真
    實之程度者，始得據為有罪之認定，倘其證明尚未達到此一
    程度，而有合理之懷疑存在，無從使事實審法院得有罪之確
    信時，即應由法院為諭知被告無罪之判決。
四、公訴意旨認被告涉有刑法第321 條第1 項第1 款、第2 款之
    加重竊盜罪嫌，無非以：證人即告訴人甲○○警詢、偵查中
    之證述及在警詢程序中對於被告之指認為其論據。訊據被告
    堅決否認有何加重竊盜之犯行，辯稱：案發時我在高雄縣大
    樹鄉○○村○○路陳厝巷6 號前停車棚下之藤椅上睡覺，並
    無進入告訴人住處竊盜。經查：
(一)本案竊嫌侵入告訴人住處之方式，係由後門預留裝冷氣之窗
    口爬入一節，經證人即告訴人於警詢及偵查中證述明確（警
    卷第5 頁、偵卷第16頁），且有窗戶已推開之上開預留裝冷
    氣窗口照片（警卷第12頁）附卷可參。經高雄縣政府警察局
    仁武分局鑑識人員，自竊賊侵入途徑之窗戶上採得1 枚指紋
    ，在排除被害人指紋後，輸入指紋電腦系統比對結果，未發
    現相符者，而被告因有前科，其指紋於刑事警察局有建檔之
    指紋資料等情，有內政部警政署刑事警察局鑑驗書（院一卷
    第41頁）、本院公務電話紀錄（院一卷第43頁）在卷可憑，
    可知該採集之指紋與被告之指紋不符。又上開指紋之採集時
    間為於95年9 月2 日上午6 時許，復經告訴人於警詢中證述
    明確（警卷第5 頁），由採集上開指紋之時距發生本案之95
    年9 月2 日清晨3 時30分許極近，且採獲之處在預留裝冷氣
    之窗口，該窗戶非一般人經常碰觸之處，且告訴人所述竊嫌
    侵入其住處之途徑該處窗口，該窗戶顯為竊嫌侵入時所須觸
    摸之處，可見在該窗戶處所採獲之指紋應為竊嫌所留下。惟
    該指紋經對比結果，排除為被告之指紋，已如上述，則侵入
    告訴人住處行竊之人，是否為被告已非無疑。
(二)證人即告訴人於本院證述：案發當時我在三樓浴室上洗手間
    ，此時浴室的門是開著，我聽到樓下有腳步聲從樓梯上來，
    接著看到有一位男性從樓梯上來，我先看男性的側面，他後
    來轉向我，我有看到他的正面，該男性看到我時也嚇一跳，
    立刻轉身由樓梯快速跑走，我當時穿著睡衣也由樓梯追下去
    ，我還沒有到一樓時，我聽到一樓前門紗窗關上之「碰」一
    聲，當我到達一樓時，我已經沒有看到竊賊，而發現一樓的
    前門已經被打開了等語（院卷第68、69頁），足見在告訴人
    看見竊賊之同時，竊賊亦發現告訴人，並立即從三樓樓梯向
    下逃走，正在上洗手間之告訴人起身從樓梯追下樓，於到達
    一樓前，竊賊已由一樓前門逃逸，告訴人到達一樓時已沒有
    看見竊賊，可知告訴人看見竊賊僅有竊盜轉頭面向告訴人之
    一瞬間，其時間應屬短暫。又就告訴人看見竊嫌時，與竊嫌
    之距離如何一節，告訴人於95年12月13日警詢時證述：我目
    擊竊嫌時，竊嫌離我有5 至10公尺（警卷第7 頁）；於97年
    12 月19 日本院證述時改稱：當我看見男性竊嫌時，其距離
    約從法庭內應訊台至書記官座位電腦螢幕之距離等語，並經
    本院當庭測量其距離約2.3 公尺，有本院審判筆錄在卷可參
    （院二卷第68、69頁），可見告訴人前後所述不一，因告訴
    人於警詢時距案發時較近，記憶較清晰，應以告訴人於警詢
    時所證述之5 至10公尺較為可信，且案發時為深夜3 時30分
    許，為一般人睡眠休息之時，是告訴人以當時深夜之精神狀
    態，於短暫時間內在5 至10公尺之距離下，能否清楚看見竊
    嫌之容貌，亦非無疑
(三)依內政部警政署修正公布之「警察偵查犯罪規範」第92條明
    定，被害人、檢舉人或目擊證人指認犯罪嫌疑人，應依：「
    一、指認前應由指認人先陳述嫌疑人特徵。二、指認前不得
    有任何可能暗示、誘導之安排出現。三、指認前必須告訴指
    認人，犯罪嫌疑人並不一定存在於被指認人之中。四、實施
    指認，應於偵訊室或適當處所為之。五、應為非一對一之成
    列指認（選擇式指認）。六、被指認之人在外形上不得有重
    大差異。七、實施指認應拍攝被指認人照片，並製作紀錄存
    證。八、實施照片指認，不得以單一相片提供指認，並避免
    提供老舊照片指認。」等要領為之，以確保指認之真實。告
    訴人於本院證述：經報案後我到警局，有向警察描述特徵，
    警察翻照片給我看，該照片是彩色之被告全身照片，我看到
    被告的照片，覺得很像是我看到的嫌犯，我向警察要求可否
    讓我看一下真人，後來警察就去找嫌犯，並將嫌犯帶回警察
    局，嫌犯到警局後，我有再看一次嫌犯，就指認被告，於指
    認時，僅有被告一人，沒有其他人供我指認等語（院二卷第
    70、71頁）。可見警方以相片供告訴人指認時，僅提供單一
    被告相片，與前開警察偵查犯罪規範第92條第8 款所定「實
    施照片指認，不得以單一相片提供指認」不合，已不無誘導
    、暗示被告為竊嫌之虞，且於告訴人指認時，僅有被告一人
    ，由告訴人為「是非式」之指認，與前開警察偵查犯罪規範
    第92條第5 款所定「應為非一對一之成列指認（即選擇式指
    認）」不符，實有加深告訴人對於被告之記憶而有誤導告訴
    人之虞，故告訴人對於被告之指認不無瑕疵。況告訴人於相
    片指認時，表示被告之相片「很像」其所見之竊嫌，並非表
    示肯定被告即為竊嫌，可見告訴人於相片指認時已有疑慮而
    非確定，且告訴人於警詢時證述，95年9 月2 日3 時30分許
    侵入之竊嫌所穿為短袖深藍色上衣，惟被告在同日6 時30分
    經警帶至警局供告訴人指認時，所穿上衣為白色，與告訴人
    所見竊嫌之衣服不符，此經告訴人於警詢中證述：竊嫌所為
    短袖深藍衣服（警卷第5 頁），於本院證述：嫌犯所穿是深
    藍色，但被告被帶到警局時不是穿深藍色的（院二卷第70頁
    ）等語明確，並有被告於警局所攝相片2 張附卷可參（警卷
    第14頁），足見被告與竊嫌之服裝不同。又證人即至被告住
    處調查之警員劉文忠於本院證述：我於95年9 月2 日早上4
    時到6 時執勤務時，在5 時許接獲通報，要我去被告陳厝巷
    住處查看有無失竊的手機及撲滿，我就與同事吳文旺到被告
    住的地方，當時我看到被告睡覺在屋外的車棚下，並沒有在
    被告附近看到手機及撲滿等語（院二卷第72、73頁），可見
    於案發後警方旋至被告處調查時，並無查扣本案失竊之相關
    贓物，故被告是否為本案之竊嫌，實堪置疑。
(四)至於警員劉文忠依通報至被告陳厝巷住處調查時，發現被告
    當時躺在屋外之車棚下睡覺，且當時被告之褲管及腳都是濕
    的，經證人即警員劉文忠於本院證述明確（院二卷第73頁）
    ，此為被告所是認，並辯稱：我原本承租高雄縣大樹鄉○○
    村○○路陳厝巷6 號，在95年6 月間因欠積房租被房東趕出
    來，之後即在該巷內之停車棚下睡覺，警員來找時我褲管和
    腳是濕的，是因為睡覺時有蚊子叮我，我就用水沖洗一下，
    造成我的褲管和腳及睡覺附近地面是濕的。惟被告所睡覺之
    高雄縣大樹鄉○○村○○路陳厝巷6 號外車棚，距本案案發
    之同村中興街216 號，有一段路，經告訴人證述在卷（院二
    卷第70頁），可見被告睡覺處與案發地點有相當距離，並非
    相鄰，而依告訴人所述之遭竊過程，竊嫌並無經過積水處或
    其他可能造成其腳或褲管潮濕之原因，雖被告於車棚下睡覺
    及睡覺時褲管呈現潮濕情形，與常情未盡相合，惟難憑以遽
    謂被告與本案竊盜有關。
(五)按測謊鑑定，係依一般人若下意識刻意隱瞞事實真相時，會
    產生微妙之心理變化，例如：憂慮、緊張、恐懼、不安等現
    象，而因身體內部之心理變化，身體外部之生理狀況亦隨之
    變化，例如：呼吸急促、血液循環加速、心跳加快、聲音降
    低、大量流汗等異常現象，惟表現在外之生理變化，往往不
    易由肉眼觀察，乃由測謊員對受測者提問與待證事實相關之
    問題，藉由科學儀器（測謊機）紀錄受測者對各個質問所產
    生細微之生理變化，加以分析受測者是否下意識刻意隱瞞事
    實真相，並判定其供述是否真實；測謊檢查之受測者可能因
    人格特性或對於測謊質問之問題無法真正瞭解，致出現不應
    有之情緒波動反應，此時若過於相信測謊結果，反而有害於
    正當之事實認定，又測謊檢查之時間過遲，攸關受測者情緒
    得否平復，與鑑定之精確性非無影響，此時間因素，事實審
    法院於取捨時不得不予考量（最高法院92年度台上字第2282
    號判決要旨足參），公訴檢察官聲請對被告測謊一節（院卷
    第52頁），因案發迄今業已逾2 年餘，將受測之被告對於案
    情記憶、情緒等方面，顯與案發近期有所不同，依據上開說
    明，本院認為此時再施以測謊，無助於事實認定，並無必要
    ，附此敘明。
五、綜上所述，公訴人所提出之積極證據尚不足以證明被告有刑
    法第321 條第1 項第1 款、第2 款之加重竊盜犯行，本案尚
    有合理之懷疑存在，無法達到確信為真實之程度，不得遽為
    不利於被告之認定，揆諸前開說明，自應為被告無罪之諭知
    。
據上論斷，應依刑事訴訟法第301條第1項前段，判決如主文。
中    華    民    國    97    年    12    月    31    日
                  刑事第十三庭  法  官  楊國煜
以上正本證明與原本無異。
如不服本判決應於收受判決後10日內向本院提出上訴書狀，並應
敘述具體理由。其未敘述上訴理由者，應於上訴期間屆滿後20日
內向本院補提理由書 (均須按他造當事人之人數附繕本)「 切勿
逕送上級法院」。
中    華    民    國    97    年    12    月    31    日
                                書記官  李憶如


司法院資訊處製作；財團法人民間司法改革基金會備份。
